【裁判字號】    97,交聲,1444
【裁判日期】    971120
【裁判案由】    違反道路交通管理處罰條例聲明異議
【裁判全文】
臺灣士林地方法院交通事件裁定      97年度交聲字第1444號
原處分機關  交通部公路總局臺北區監理所基隆監理站
異  議  人
即受處分人  乙○○
上列異議人即受處分人因違反道路交通管理處罰條例案件，對於
交通部公路總局臺北區監理所基隆監理站民國97年9 月2 日所為
之處分（原處分案號：基監字第裁42-AEX170041號）聲明異議，
本院裁定如下：
    主  文
異議駁回。
    理  由
一、按汽車駕駛人，行經有燈光號誌管制之交岔路口闖紅燈者，
    處新臺幣1,800 元以上5,400 元以下罰鍰，並記違規點數3
    點，道路交通管理處罰條例第53條第1 項、第63條第1 項第
    3 款分別定有明文；又汽車行駛至交岔路口，其行進、轉彎
    ，應遵守燈光號誌，道路交通安全規則第102 條第1 項第1
    款亦有明定。
二、原處分意旨略以：異議人即受處分人乙○○於民國97年7 月
    8 日下午3 時16分許，駕駛車號AE-7190 號自小客車，行經
    羅斯福路4 段113 巷、基隆路4 段75巷路口時，因「駕車行
    經有燈光號誌管制之交岔路口闖紅燈」之違規，經警攔停舉
    發，爰依道路交通管理處罰條例第53條第1 項、第63條第1
    項第3 款規定（原處分漏未記載第1 項第3 款），裁處罰鍰
    新臺幣（下同）2,700 元，並記違規點數3 點。
三、異議意旨略以：受處分人行經上開路口時車速緩慢，於通過
    上開路口約200 公尺後，始為警攔停舉發，員警僅憑目視即
    以受分人闖紅燈舉發，裁罰實無依據，原處分顯有疏誤，應
    予撤銷云云。
四、經查，證人即舉發本件違規之員警甲○○證稱：伊當天執行
    巡邏勤務，騎機車行經臺北市○○區○○路4 段75巷口與羅
    斯福路4 段113 巷口，伊要通過該路口，特別注意前方路口
    之號誌，於上開路口前20公尺處看到受處分人車輛，受處分
    人車輛在伊前方，且正好在紅綠燈號誌下方，斯時號誌已亮
    起紅燈，道路上並無其他車輛，伊前方僅有受處分人1 部車
    ，伊清楚看到受處分人車輛在紅燈時直接闖越路口，乃騎機
    車自後追趕受處分人，受處分人車速不快，伊在距離紅綠燈
    號誌約80公尺處攔查受處分人，當時天色未黑，視線良好，
    受處分人表示可能係與同車之妻子說話，未注意紅綠燈號誌
    ，受處分人拒簽舉發違規通知單等語（本院卷第19、20頁）
    ，並有現場圖1 份附卷可稽（本院卷第23頁），核與受處分
    人供承當時路上無其他車輛，其車速緩慢，駛離上開路口後
    始為警攔停等情相符（本院卷第21頁），衡以上開違規時間
    下午3 時16分許，天色明亮，視線清晰，受處分人車輛在員
    警機車前方，同向經過上開路口，受處分人車速不快，員警
    騎乘機車，擬通前方路口時，注意看路口之燈光號誌及有無
    交通違規情形，當時路面並無其他車輛，員警甲○○自可清
    楚看見受處分人違規，堪認證人甲○○所述屬實，應可採信
    。按道路交通管理處罰條例科處行政罰事件，依據公法爭議
    之舉證責任分配法則，固應先由行政機關就其業已履踐相關
    正當法律程序，以及人民應受處罰之客觀違反法令行為，負
    證明之責，受處分人就行政機關已為相當證明之前開事項，
    若主張欠缺主觀歸責條件或為其他抗辯，亦須就其所辯提出
    反證。惟行政機關對於前開應為舉證事項，並非不得以執行
    查察取締勤務人員，依據調查人證之程序，使就親歷事實提
    供不可替代之證明方法。受處分人就該證人所述見聞經過之
    真實性倘有質疑，除依法定交互詢問程序加以檢驗外，亦不
    得僅因證人之個人身分、地位或與當事人之關係而謂其不得
    作證，或憑己意指為必須代以其他特定之證據方法，此在證
    人業已具結願依偽證罰則擔保證言可信之場合，尤屬當然。
    本件既經證人即承辦員警甲○○上揭證述明確，受處分人復
    無法就該承辦員警之舉發可能錯誤，提出相關證據以供調查
    ，則承辦警員甲○○基於維護交通秩序、公眾安全職責所為
    之舉發，自應受合法、正確之推定。從而，受處分人空口否
    認行經上開交叉路口時闖紅燈，辯稱當時號誌為綠燈云云，
    殊非可採。又受處分人雖辯稱員警係於其通過路口後約「20
    0 公尺」後攔停舉發違規，與證人甲○○證稱於通過路口後
    約「80公尺」處攔停，惟此部分對於受處分人闖越紅燈通過
    路口違規事實之認定，並無影響，附此敘明。
五、綜上，受處分人所辯，尚無足取。本件違規事實事證明確，
    堪以認定。原處分機關依道路交通管理處罰條例第53條第1
    項、第63條第1 項第3 款之規定，裁處異議人罰鍰2,700 元
    ，並記違規點數3 點，核無違誤。本件異議為無理由，應予
    駁回。
據上論斷，應依道路交通案件處理辦法第19條，裁定如主文。
中    華    民    國    97    年    11    月    20    日
                    交通法庭法  官  陳美彤
以上正本證明與原本無異。
如不服本裁定應於送達後5日內向本院提出抗告狀。
                            書記官  賴麗容
中    華    民    國    97    年    11    月    20    日


司法院資訊處製作；財團法人民間司法改革基金會備份。
